【裁判字號】    90,基簡,219
【裁判日期】    900926
【裁判案由】    請求返還押租金
【裁判全文】
臺灣基隆地方法院宣示判決筆錄  九十年度基簡字第二一九號
    原      告  甲○○
    被      告  己○○
    訴訟代理人  丙○○
    被      告  丁○○
                戊○○
                辛○○○
                乙○○
    兼  右二人  庚○○
右當事人間九十年度基簡字第二一九號請求返還押租金事件於中華民國九十年九月二
十六日下午四時在本院民事第七法庭公開宣示判決出席職員如左：
                法      官  陳湘琳
                法院書記官  王靜敏
                通      譯  林玉梅
朗讀案由兩造均未到
法官朗讀主文宣示判決，並諭知將判決主文、所裁判之訴訟標的及其理由要領，記載
於後：
    主      文
被告己○○、丁○○、戊○○應給付原告新台幣捌拾肆萬元，及自民國九十年四月一
日起至清償之日止，按年息百分之五計算之利息。
原告其餘之訴駁回。
訴訟費用由被告己○○、丁○○、戊○○負擔。
本判決第一項於原告各以新台幣玖萬肆仟元分別為被告己○○、丁○○、戊○○供擔
保後，得為假執行；但被告戊○○如於假執行程序實施前以新台幣貳拾捌萬元為原告
預供擔保，得免為假執行。
原告其餘執行之聲請駁回。
    事實及理由要領
甲、兩造聲明及陳述要旨
一、原告部分：
  (一)原告主張其於民國七十七年四月一日承租被告己○○、丁○○、戊○○及被告辛○○○、乙○○、庚○○之被繼承人蔡信雄四人共有坐落基隆市○○路四十九號
    一樓房屋（以下簡稱系爭房屋），租期三年，每月租金新台幣（下同）十四萬元
    ，押租金八十四萬元，迨租期屆滿，原告繼續承租系爭房屋，先後於八十年四月
    一日、八十三年四月一日續訂租約，租期各為三年、六年，租金各為每月十六萬
    八千元、二十萬元，八十九年三月三十日租約到期，又於同年四月十七日承租系
    爭房屋前段（以下簡稱系爭租約），租金八萬元，租期自八十九年四月一日起至
    九十年三月三十一日止，到期後原告不再續租，並已將系爭房屋返還被告，為此
    請求被告連帶返還押租金八十四萬元及自九十年四月一日起至返還之日止，按年
    息百分之五計算之利息。
  (二)被告己○○、戊○○已自認系爭租約係被告丁○○交與其等簽名，至蔡信雄部分
    亦經證人即其母親蔡珠在本院八十九年度基簡字第四○四號遷讓房屋事件中證稱
    蔡信雄授權由被告丁○○代簽，故系爭房屋前段係經全體共有人同意出租予原告
    ，且系爭租約既由被告丁○○處理，被告丁○○自有收取租金之權，原告已付清
    全部租金，則被告抗辯系爭租約未經全體共有人同意不生效力，及以原告積欠之
    租金抵銷應返還之押租金，顯然無據。
  (三)被告所提之照片及系爭房屋所有權狀影本均不能證明原告使用系爭房屋後段及與
    被告丁○○共同或幫助其侵害被告己○○、戊○○租金收取權之事實。
二、被告部分：
  (一)被告己○○、戊○○：被告己○○、戊○○對系爭房屋各有四分之一所有權，應
    各得七十五萬元租金，己○○、戊○○並未明示任何人有代理受領租金之權，原
    告將全年租金三百萬元交付訴外人即被告丁○○之同居人嚴雅如，並未給付己○○、戊○○分文租金，被告自得以上開租金債權與原告請求之八十四萬元押租金
    抵銷。又原告自八十三年四月一日起至八十九年三月三十一日止承租系爭房屋一
    樓全部，租金每月二十萬元，租約到期後，被告丁○○徵詢被告己○○、戊○○
    是否願意出租時，係表示以現狀即原告所使用之一樓全部繼續出租，租金則與先
    前相當或作若干調漲，自無僅出租系爭房屋前段之意，原告並於租約上親自記載
    ：「經丁○○先生口頭答應甲○○，租約期限為五年，自民國八十九年四月一日
    至九十四年三月三十一日止，同時說明租金為每月二十五萬元，一年的租金一次
    拿三百萬元」，足見被告丁○○於八十九年四月十七日與原告簽訂租約時，已收
    取原告交付之一年租金三百萬元，被告丁○○竟存有不法意圖，指示原告將該租
    金電匯予訴外人嚴雅如，作為贈與或清償欠款之用，經其他共有人一再以存證信
    函促請被告丁○○說明，被告丁○○始藉口原告承租之範圍龜縮為房屋前段而非
    全部，而退還原告二百零四萬元之租金，被告丁○○涉嫌以多報少之方式侵占租
    金，原告卻以正犯或幫助之意思附和被告丁○○之說詞，則被告對原告有侵權行
    為損害賠償債權可主張抵銷。
  (二)辛○○○、乙○○、庚○○：按共有物之管理行為須得全體共有人之同意始得為
    之，被告辛○○○、乙○○、庚○○之被繼承人蔡信雄於八十九年四月十七日並
    未同意將系爭房屋出租予原告，系爭租約不能對蔡信雄發生效力。又被告辛○○○、乙○○、庚○○之被繼承人蔡信雄對系爭房屋有四分之一所有權，原告自八
    十九年四月一日起至九十年三月三十一日止無權使用系爭房屋，被告三人受有相
    當於租金七十五萬元之損害，得與原告之押租金債權抵銷。
  (三)被告丁○○未於言詞辯論期日到場，亦未提出書狀作聲明或主張。
乙、理由要領
一、被告丁○○受合法通知均未於言詞辯論期日到場，核無民事訴訟法第三百八十六
    條所列各款情形，爰准原告之聲請由其一造辯論而為判決。
二、按共有物全部或一部之出租，屬民法第八百二十條第一項所定之管理行為，除契
    約另有訂定外，應由共有人全體共同為之。如部分共有人未經他共有人之同意，
    擅將共有物之全部或一部出租與他人，對於他共有人固不生效力，惟該租賃契約
    於訂立之當事人間仍非無效。本件原告主張其於八十九年四月十七日與被告己○○、戊○○、丁○○及被告辛○○○、乙○○、庚○○之被繼承人蔡信雄簽訂房
    屋租賃契約書，承租蔡信雄及被告己○○、戊○○、丁○○共有坐落基隆市○○
    路四十九號一樓房屋前段，約定租期自八十九年四月一日起至九十年三月三十一
    日止，押租金八十四萬元，原告已於租約到期時將租賃範圍遷空交還予被告之事
    實，業據原告提出房屋租賃契約書影本一件為證，被告己○○、戊○○對於上開
    房屋租賃契約書之真正及原告已將租賃物遷空交還等情並不爭執，而被告丁○○
    經合法通知未於辯論期日到庭，復未提出書狀抗辯或爭執，然被告辛○○○、乙○○、庚○○抗辯其等被繼承人蔡信雄生前不同意將系爭房屋繼續出租予原告等
    語。經查，被告辛○○○、乙○○、庚○○之被繼承人蔡信雄於八十九年八月二
    十八日主張八十九年三月三十一日租期屆滿後，即以存證信函向原告表明將收回
    房屋不再續租，並未與原告重訂租約，亦未授權他人代理原告將系爭房屋繼續出
    租予原告，而起訴請求原告將系爭房屋遷讓返還全體共有人，並對被告丁○○提
    出偽造署押告訴之事實，業據被告提出起訴狀影本一件為證，並經本院依職權調
    閱本院八十九年度基簡字第四○四號蔡信雄、甲○○間請求遷讓房屋事件卷宗及
    臺灣基隆地方法院檢察署八十九年度偵字第二六一一號偵查卷宗核閱無誤，被告
    辛○○○、乙○○、庚○○辯稱其等被繼承人蔡信雄未將系爭房屋出租予原告，
    應堪採信。雖原告主張蔡信雄母親蔡珠在本院八十九年基簡字第四○四號遷讓房
    屋事件中證稱蔡信雄授權由被告丁○○代簽，然證人蔡珠上開證詞係蔡信雄過世
    後所為，且與蔡信雄明示之意思不符，況被告丁○○將系爭租約分別交由戊○○
    、己○○簽名，唯獨蔡信雄部分係由被告丁○○代理蔡信雄簽名，倘蔡信雄確有
    同意出租予原告，被告丁○○何不將系爭租約交由蔡信雄親自簽名，證人蔡珠之
    證言應係事後迴護被告丁○○之詞，無從為原告有利之認定。本件被告己○○、
    丁○○、戊○○未經蔡信雄之同意，將其等與蔡信雄共有之系爭房屋出租予原告
    ，則被告己○○、丁○○、戊○○之出租行為對蔡信雄不生效力，被告辛○○○
    、乙○○、庚○○自毋須承受其等被繼承人蔡信雄關於系爭租約之一切權利義務
    ，原告依系爭租約請求被告辛○○○、乙○○、庚○○返還押租金，即屬無據，
    應予駁回。
三、又被告己○○、戊○○辯稱原告積欠租金及以正犯或幫助之意思使被告丁○○侵
    占租金，應負侵權行為損害賠償責任，爰主張抵銷云云，原告否認被告上開抵銷
    之辯解，因此就被告所辯積欠租金及侵權行為賠償問題，分論如次：
  (一)系爭租約係由被告丁○○分別交由被告己○○、戊○○簽名後，由被告丁○○與
    原告簽訂，被告丁○○並已收取租金之事實，為被告己○○、戊○○所不爭執，
    且原告自七十七年四月一日開始承租系爭房屋以來，租金均由共有人其中一人收
    取，足見被告丁○○有收取租金之權，則原告將租金交付被告丁○○，應已依債
    務本旨為清償，被告己○○、戊○○未獲得應有部分之租金，係其等與被告丁○○內部之問題，核與原告無涉，被告己○○、戊○○對原告既無租金債權，自無
    從主張抵銷。
  (二)被告另聲稱原告以正犯或幫助之意思使被告丁○○侵占租金，此為原告所否認，
    而被告所提照片三張及建築改良物所有權狀影本一件，均不足以證明原告有被告
    所主張侵權行為之事實，則被告上開抵銷抗辯，亦非可採。
四、末按數人負同一債務，明示對於債權人各負全部給付之責任者，為連帶債務；無
    前項之明示時，連帶債務之成立，以法律有規定者為限，民法第二百七十二條定
    有明文。本件被告己○○、丁○○、戊○○就系爭租約之押租金並未明示對於原
    告各負全部給付之責任，亦無法律規定應負連帶責任，是原告請求被告己○○、
    丁○○、戊○○連帶給付系爭租約押租金八十四萬元，於無法據，應予駁回。
五、綜上所述，原告依租賃之法律關係請求被告己○○、丁○○、戊○○返還押租金
    八十四萬元，並自九十年四月一日起至清償日止，按年息百分之五計算之利息，
    為有理由，應予准許，逾上開部分之請求，為無理由，應予駁回。
六、原告及被告戊○○分別陳明願供擔保，聲請宣告假執行或免為假執行，核無不合
    ，茲分別酌定相當之擔保金額，併准許之。
中      華      民      國    九十      年      九      月    二十六    日
~B臺灣基隆地方院法院基隆簡易庭
~B          法院書記官  王靜敏
~B          法      官  陳湘琳
右正本證明與原本無異。
本筆錄正本之送達，與判決正本之送達，有同一效力。
對於本件判決如有不服，應於收受送達後二十日內向本院提出上訴書狀，上訴於本院
合議庭，並按他造當事人之人數附具繕本。
中      華      民      國     九十     年      十      月      五      日
~B          法院書記官  王靜敏


司法院資訊處製作；財團法人民間司法改革基金會備份。
